臺灣臺北地方法院民事判決
111年度訴字第2068號
原      告  彭瑞康  
被      告  冠和服務事業有限公司

特別代理人  朱健興律師
上列當事人間請求確認董事委任關係不存在等事件，本院於民國
111年8月25日言詞辯論終結，判決如下：
    主      文
確認原告與被告間董事之委任關係自民國一一一年六月二十七日
起不存在。
被告應辦理董事變更登記，將原告自被告之董事名單中塗銷。
訴訟費用由被告負擔。
    事實及理由
一、按訴狀送達後，原告不得將原訴變更或追加他訴。但請求之
    基礎事實同一、擴張或減縮應受判決事項之聲明者，不在此
    限，民事訴訟法第255條第1項第2款、第3款分別定有明文。
    原告原起訴聲明第1項為：確認原告與被告間董事之委任關
    係自民國111年2月18日起或起訴狀繕本送達日起不存在（本
    院卷第9頁），嗣於111年8月25日當庭變更聲明為：確認原
    告與被告間董事之委任關係自111年6月27日起不存在（本院
    卷第55頁），核屬減縮應受判決事項之聲明，且係本於同一
    基礎事實為請求，揆諸前揭規定，尚無不合，應予准許。
二、原告主張：伊曾受訴外人陳泓璋所託，擔任被告公司之董事
    ，惟實際上從未參與被告之經營決策運作，被告之實際負責
    人仍係陳泓璋。因被告積欠勞工退休金及健保費，經法務部
    行政執行署臺北分署執行伊每月薪資在案，伊於111年2月18
    日以存證信函通知陳泓璋終止兩造間之董事委任關係，惟被
    告公司恐無人收件，故再以本件起訴狀繕本送達，作為終止
    兩造間董事委任關係之通知，被告之特別代理人已於111年6
    月27日收受起訴狀繕本，是兩造間董事委任關係已終止，自
    此日起即不存在，惟被告未辦理變更登記，其公司登記資料
    迄今仍登載伊為董事，伊之私法上地位有受侵害之危險，有
    受確認判決之法律上利益，且被告應向主管機關辦理董事變
    更登記，爰依民事訴訟法第247條第1項、委任法律關係，提
    起本件訴訟等語。並聲明：㈠確認原告與被告間董事之委任
    關係自111年6月27日起不存在；㈡被告應辦理董事變更登記
    ，將原告自被告之董事名單中塗銷。
三、被告則以：原告就其受陳泓璋所託擔任被告名義上董事乙情
    ，並未舉證證明，且被告公司登記資料既記載原告為被告公
    司董事，自不應逕認兩造間董事委任關係不存在等語，資為
    抗辯。並聲明：原告之訴駁回。
四、得心證之理由：
　㈠按確認法律關係之訴，非原告有即受確認判決之法律上利益
    者，不得提起之，民事訴訟法第247條第1項定有明文。又所
    謂有即受確認判決之法律上利益，係指法律關係之存否不明
    確，原告主觀上認其在法律上之地位有不安之狀態存在，且
    此種不安之狀態，能以確認判決將之除去者而言，故確認法
    律關係成立或不成立之訴，苟具備前開要件，即得謂有即受
    確認判決之法律上利益（最高法院42年台上字第1031號裁判
    意旨參照）。經查，本件依被告之公司變更登記表所載，原
    告現仍登記為被告之董事（聲字卷第15至16頁），惟原告主
    張其與被告間之董事委任關係已因原告終止而不存在，則原
    告與被告間之董事委任法律關係之存否即屬不明確，致原告
    在主觀上認其在私法上之地位有受侵害之危險，而該不安之
    狀態得以本判決除去之，揆諸上開說明，原告有即受確認判
    決之法律上利益，自得提起本件確認之訴。
  ㈡次按當事人之一方，得隨時終止委任契約；公司與董事間之
    關係，除本法另有規定外，依民法關於委任之規定，民法第
    549條第1項、公司法第192條第4項分別定有明文。準此，公
    司與董事間之關係，自得由當事人之一方隨時終止之。經查
    ，原告主張伊原為被告公司之董事，以本件起訴狀繕本送達
    ，作為終止兩造間董事委任關係之通知，被告之特別代理人
    已於111年6月27日收受起訴狀繕本等情，業經被告之特別代
    理人陳明其於111年6月27日閱卷時閱到起訴狀（本院卷第55
    頁），堪認原告終止兩造間董事委任關係之意思表示已於11
    1年6月27日送達被告，兩造間董事委任關係自111年6月27日
    起即因原告終止而不存在。被告雖辯稱原告未舉證證明其受
    陳泓璋所託擔任被告名義上董事等語，然此不影響原告委任
    關係之終止，所辯尚非可採。又因被告未依法為變更登記，
    將使原告私法上地位有受侵害之危險，則原告依民事訴訟法
    第247條第1項規定，請求確認原告與被告間董事之委任關係
    自111年6月27日起不存在，應屬有據。
　㈢再按契約關係消滅後，當事人尚負有某種作為或不作為義務
    ，以維護給付效果，或協助相對人處理契約終了的善後事務
    ，此為後契約義務（最高法院95年度台上字第1076號判決意
    旨參照）。公司在其與董事之委任關係終止後，已失其繼續
    使用董事姓名之權利基礎，依後契約義務之法理，自應向公
    司登記之主管機關辦理變更登記，以回復雙方締結委任契約
    前之狀態。末按公司申請各項登記，應由代表公司之負責人
    檢附文件，向主管機關申請，公司法第387條定有明文。查
    本件兩造間之董事委任關係雖已終止，然被告迄今未向主管
    機關辦理前開變更登記，原告亦無從逕以自己名義向主管機
    關申請為之，則依前開說明，原告請求被告應辦理董事變更
    登記，將原告自被告之董事名單中塗銷，應屬有據。
五、綜上所述，原告依民事訴訟法第247條第1項規定、委任法律
    關係，請求確認原告與被告間董事之委任關係自111年6月27
    日起不存在；被告應辦理董事變更登記，將原告自被告之董
    事名單中塗銷，為有理由，應予准許。
六、本件事證已臻明確，兩造其餘攻擊防禦方法及證據，核與判
    決之結果不生影響，爰不一一論列，併此敘明。
七、訴訟費用負擔之依據：民事訴訟法第78條。
中　　華　　民　　國　　111 　年　　8 　　月　　31　　日
                  民事第六庭    法  官  蕭清清
以上正本係照原本作成。
如對本判決上訴，須於判決送達後20日內向本院提出上訴狀。如
委任律師提起上訴者，應一併繳納上訴審裁判費。
中　　華　　民　　國　　111 　年　　8 　　月　　31　　日
                                書記官  林家鋐